【裁判字號】    89,訴,2939
【裁判日期】    901228
【裁判案由】    營利事業所得稅
【裁判全文】
臺北高等行政法院判決                            八十九年度訴字第二九三九號
                              .
    原      告  新世紀營造股份有限公司
    代  表  人  甲○○董事長.
    被      告  財政部臺北市國稅局
    代  表  人  乙○○（局長）住同右
    訴訟代理人  丙○○
右當事人間因營利事業所得稅事件，原告不服行政院中華民國八十九年十月三日台財
訴第0000000000號訴願決定，提起行政訴訟。本院判決如左：
    主      文
原告之訴駁回。
訴訟費用由原告負擔。
    事      實
一、事實概要：原告八十三年度營利事業所得稅結算申報，原列報全年所得額新台幣
    （下同）九、○三六、六六○元，經被告初查結果，以其營業成本部分，工程成
    本分析不詳或材料超耗，經簽證會計師重行核算後調整營業成本為一、○八五、
    三九六、三六六元，又原告申報虛列林宗遠等十一人薪資支出計一、七六○、○
    ○○元，賴國忠等五十三人薪資支出計八、八四○、七五○元，短報所得額，被
    告乃核定其全年所得為三三、五八○、二三二元及四二、五七○、九八二元，除
    核定增補所得稅額外，並分別處以所漏額○‧八倍及一倍之罰鍰計三五二、○○
    ○元及二、二一○、○○○元。原告不服，就營業成本、虛列薪資支出及罰鍰等
    ，申請復查，未獲准變更，原告仍不服，就虛列薪資及罰鍰部分，提起訴願，亦
    遭決定駁回，遂向本院提起行政訴訟。
二、兩造聲明：
  (一)原告聲明：（依原告於準備程序中所為聲明如左）
    原處分及訴願決定均撤銷。
  (二)被告聲明：駁回原告之訴。
三、兩造爭點：原告是否有虛列林宗遠、賴國忠等人之薪資支出？
  (一)原告主張之理由：（原告未於言詞辯論期日到場，據其所提訴狀及於準備程序陳
                      述、主張如左）
    查訴外人賴國忠等五十三人為原告營建工地之工人，其人員任用及薪資發放均由
    工地現場人員安排，係由原告會計人員依據工地人員提供數據核算後，轉由工地
    現場之工頭發放，均取具印領薪資清冊及相關文件，詎被告查核原告八十三年度
    營利事業所得稅，竟剔除前述賴國忠等人之薪資支出，顯有違誤。
  (二)被告答辯之理由：
    1.有關虛列薪資部分：
      按「營利事業所得之計算，以其本年度收入總額減除各項成本費用、損失及
        稅捐後之純益額為所得額。」為所得稅法第二十四條第一項所明定；次按「
        費用及損失，未經取得原始憑證，或經取得而記載事項不符者，不予認定。
        」為營利事業所得稅查核準則第六十七條第一項所規定。
      本件原告八十三年度營利事業所得稅結算申報，原申報全年所得額為九、○
        三六、六六○元，被告初查以其營業成本部分，工程成本分析不詳或材料超
        耗，經簽證會計師重行核算後調整營業成本為一、○八五、三九六、三六六
        元；復因原告申報虛列林宗遠等十一人薪資支出計一、七六○、○○○元、
        賴國忠等五十三人薪資支出計八、八四○、七五○元，乃核定全年所得為三
        三、五八○、二三二元及四二、五七○、九八二元，並予核定補徵所得稅額
        。原告訴稱前揭系爭人員之薪資均由工地現場人員安排，或由公司會計依據
        工地提供數據核算後，於工地現場由工頭發放，均取具印領薪資清冊及相關
        文件等語。惟查，賴國忠等人該年度分別受僱十家至一八二家公司行號，其
        每人全年薪資所得額進高達二二三萬元至三、五三五萬元之間，該等人員顯
        係未提供公司行號勞務而為虛偽列報薪資之人員，自屬明確；次以被告經分
        別於八十六年十月二十二日以財北國稅法字第八六○五○三四二號函及八十
        七年五月二十六日以財北國稅法字第八七○二一六○八號函，請原告提示支
        付賴國忠等人薪資印領清冊、支付之資金證明、薪資之計算方式，以及相關
        工程名稱、地點、期間等文據，以證明有僱用及支付系爭薪資之事實，惟原
        告逾期仍未提示，有雙掛號附卷可稽，原告既未提示資金流程及工頭承作原
        告工程名稱、地點、期間、工資計算方式及依據等文據，以證明確有工頭承
        包之工程及支付系爭薪資之事實，所訴系爭薪資交由工頭轉付，不足採據。
    2.有關罰鍰部分：
      按「納稅義務人應於每年二月二十日起至三月底止，填具結算申報書，向該
        管稽徵機關，申報其上一年度內構成綜合所得總額或營利事業收入總額之項
        目及數額，以及有關減免、扣除之事實，並應依其全年應納稅額減除暫繳稅
        額、尚未抵繳之扣繳稅額及可扣抵稅額，計算其應納之結算稅額，於申報前
        自行繳納。」、「納稅義務人已依本法規定辦理結算申報，但對依本法規定
        應申報課稅之所得額有漏報或短報情事者，處以所漏稅額兩倍以下之罰鍰。
        」分別為所得稅法第七十一條第一項及第一百十條第一項所明定。
      本件原告八十三年度營利事業所得稅結算申報，因查得其虛列林宗遠等十一
        人薪資支出計一、七六○、○○○元、賴國忠等五十三人薪資支出計八、八
        四○、七五○元，並取有承諾書十一份及薪資所得查核清單附卷可稽，短報
        所得之違章事證明確，被告依前揭規定按其漏報所得一、七六○、○○○元
        及二、二一○、七五○元，分別處以所漏稅額○．八倍及一倍之罰鍰三五二
        、○○○元及二、二一○、○○○元，並無違誤。又原告未提示足資證明確
        有工頭承包之工程及支付系爭薪資事實之文據，所訴系爭薪資交由工頭轉付
        ，不足採據。
    3.原告八十三年度營利事業所得稅及罰鍰事件，不服被告八十七年七月七日財北
      國稅法字第八七○二六九六二號復查決定，前經財政部於八十九年十月三日以
      台財訴字第0000000000號訴願決定駁回，而原告未依訴願法第九十
      七條所規定，自訴願決定確定時，於三十日內聲請再審，亦未依行政訴訟法第
      一百零六條第一項規定，於訴願決定書送達後二個月內提起行政訴訟，應已告
      確定。
    理      由
一、本件原告經合法通知，未於言詞辯論期日到場，核無行政訴訟法第二百十八條準
    用民事訴訟法第三百八十六條所列各款情形，爰依被告之聲請，由其一造辯論而
    為判決，合先敘明。
二、按「營利事業所得之計算，以其本年度收入總額減除各項成本費用、損失及稅捐
    後之純益額為所得額。」，所得稅法第二十四條第一項定有明文。又按「費用及
    損失，未經取得原始憑證，或經取得而記載事項不符者，不予認定。」，為營利
    事業所得稅查核準則第六十七條第一項所規定。再按「納稅義務人應於每年二月
    二十日起至三月底止，填具結算申報書，向該管稽徵機關，申報其上一年度內構
    成綜合所得總額或營利事業收入總額之項目及數額，以及有關減免、扣除之事實
    ，並應依其全年應納稅額減除暫繳稅額、尚未抵繳之扣繳稅額及可扣抵稅額，計
    算其應納之結算稅額，於申報前自行繳納。」、「納稅義務人已依本法規定辦理
    結算申報，但對依本法規定應申報課稅之所得額有漏報或短報情事者，處以所漏
    稅額兩倍以下之罰鍰。」，亦分別為所得稅法第七十一條第一項及第一百十條第
    一項所明定。
三、按當事人主張事實，須負舉證責任，倘其所提出之證據，不足為主張事實之證明
    ，自不能認其主張之事實為真實。行政法院（現改制為最高行政法院）三十九年
    判字第二號著有判例。本件原告原告八十三年度營利事業所得稅結算申報，原列
    報全年所得額九、○三六、六六○元，經被告初查結果，以其營業成本部分，工
    程成本分析不詳或材料超耗，經簽證會計師重行核算後調整營業成本為一、○八
    五、三九六、三六六元，又原告申報虛列林宗遠等十一人薪資支出計一、七六○
    、○○○元，賴國忠等五十三人薪資支出計八、八四○、七五○元，短報所得額
    ，被告乃核定其全年所得為三三、五八○、二三二元及四二、五七○、九八二元
    ，除核定增補所得稅額外，並分別處以所漏額○‧八倍及一倍之罰鍰計三五二、
    ○○○元及二、二一○、○○○元。原告不服，就營業成本、虛列薪資支出及罰
    鍰等，申請復查，未獲准變更，原告仍不服，就虛列薪資及罰鍰部分，提起訴願
    ，亦遭決定駁回，遂提起本件訴訟。經查賴國忠等人於八十三年度分別受僱於十
    家至一百八十二家不等之公司行號，其每人全年薪資所得額分別高達二二三萬元
    至三、五三五萬元不等之譜，有渠等八十三年度綜合所得稅申報核定通知書、承
    諾書及薪資所得查核清單等影本在卷為憑，第以渠等所為與常情大相逕庭，顯係
    未提供公司行號勞務而屬虛偽列報薪資之人員，堪以確定，是賴國忠等人是否有
    受僱於原告即不無存疑。又退步言，果林宗遠、賴國忠等人確係受僱於原告，按
    理當有薪資之受領及勞務之提供，惟查原告迄未提出支付薪資之證明、計算方式
    及薪資具領清冊暨相關工程名稱、地點、期間等文據、憑證，自啟人疑竇；縱原
    告所稱係由工頭轉付薪資一節為真，衡情亦當有施作工程之明細及轉付薪資之流
    程暨相關費用之支出等，然原告空言主張卻始終未提出任何相關事證證明，揆之
    前開判例，自難謂其已盡舉證責任，所言殊難採信。從而被告以原告虛列林宗遠
    、賴國忠等人之薪資支出，有短報所得額之情形，於核定全年所得額後，除補徵
    所得稅額外，並課以罰鍰，揆諸首揭法條規定，並無違誤，訴願決定予以維持，
    亦無不合，原告之訴難認有理由，應予駁回。
據上論結，原告之訴為無理由，依行政訴訟法第二百十八條、民事訴訟法第三百八十
五第一項前段、行政訴訟法第九十八條第三項前段，判決如主文。
中    華    民    國      九十      年    十二        月    二十八      日
                            臺 北 高 等 行 政 法 院  第 一 庭
                                           審 判 長  法    官  鄭忠仁
                                                     法    官  林金本
                                                     法    官  林育如
右為正本係照原本作成。
如不服本判決，應於送達後二十日內，向本院提出上訴狀並表明上訴理由，如於本判
決宣示後送達前提起上訴者，應於判決送達後二十日內補提上訴理由書（須按他造人
數附繕本）。
中    華    民    國      九十      年    十二        月    三十一      日
                                                     書 記 官  王永昌


司法院資訊處製作；財團法人民間司法改革基金會備份。
